【裁判字號】    97,交聲,79
【裁判日期】    970331
【裁判案由】    違反道路交通管理處罰條例聲明異議
【裁判全文】
臺灣基隆地方法院交通事件裁定          97年度交聲字第79號
原處分機關
即移送機關  交通部公路總局臺北區監理所基隆監理站
異  議  人
即受處分人  乙○○
上列異議人即受處分人因違反道路交通管理處罰條例案件，對於
交通部公路總局臺北區監理所基隆監理站中華民國97年3 月11日
所為之處分（原處分案號：基監字第裁42-Z1B003906號），聲明
異議，本院裁定如下：
    主  文
異議駁回。
    理  由
一、原處分意旨略以：異議人即受處分人乙○○於民國97年1 月
    25日清晨4 時34分，駕駛723-KC號營業貨櫃曳引車，行經國
    道一號北向50公里處，因「慢速大型車未依規定行駛內側以
    外車道」而為警攔停暨製單舉發，核無不合，爰依道路交通
    管理處罰條例第33條第1 項第3 款規定，裁處異議人罰鍰新
    臺幣（下同）4,000 元，並依同條例第63條規定，記違規點
    數1 點等語。
二、異議意旨則略以：異議人於上開舉發時間，駕駛723-KC號營
    業貨櫃曳引車行經舉發路段，並無首開「慢速大型車未依規
    定行駛內側以外車道」之違規行止，乃舉發員警非特對異議
    人關此抗辯置若罔聞，甚且在缺乏科學儀器採證之情形下，
    猶堅持對異議人製單舉發；原處分機關亦不予詳察，即率爾
    依員警舉發製單裁罰。為此，爰於法定期間提起本件異議，
    求為撤銷原處分而予免罰等語。
三、按汽車行駛於高速公路、快速公路或設站管制之道路，不遵
    使用限制、禁止、行車管制及管理事項之管制規則而有下列
    行為者，處汽車駕駛人新臺幣三千元以上六千元以下罰鍰：
    三未依規定行駛車道。道路交通管理處罰條例第33條第1 項
    第3 款定有明文。且依同條例第63條第1 項第1 款規定：汽
    車駕駛人有第33條第1 項情形者，記違規點數一點。
四、經查：異議人於97年1 月25日清晨4 時34分，駕駛723-KC號
    營業貨櫃曳引車，途經國道一號北向50公里處而違規行駛「
    中內線車道」之情節，業據舉發員警即證人丙○○、甲○○
    到庭結稱：「... 當天我們2 人是同一組執行巡邏勤務，正
    準備從機場系統交流道回泰山，行駛該路段的中外車道（由
    最外側車道向內數的第二個車道），目睹異議人駕駛貨櫃車
    行駛中內車道（由外側車道往內數第三個車道），因為巡邏
    車的錄影設備壞了，我們本來打算以照相機先行拍照，再攔
    停異議人製單舉發，但還來不及拍照，異議人駕駛貨櫃車又
    由原行駛之中內車道變換至中外車道（即巡邏車行駛車道前
    方）行駛，所以我們才開啟巡邏車的警示燈（本來警示燈沒
    有打開），示意異議人靠邊停駛。（問：異議人行駛中內車
    道有多久時間？）我們一看到異議人駕駛車輛，異議人便是
    在中內車道上行駛。（問：當時路況如何，有無見到異議人
    超車而變換車道？）當時路況順暢，車流量很小，也沒有看
    到異議人超車的情況。（問：異議人由中內車道變換為中外
    車道的原因？）沒有原因，我們的意思是異議人並非是為了
    超車而變換車道，他當時直接顯示方向燈，接著就切出中外
    車道行駛。（問：當時你們與異議人相對位置為何？又你們
    二車之間，有無其他車輛行駛？）當時異議人行駛中內車道
    ，在我們巡邏車的左前方，2 車距離及2 車之間有無其他車
    輛行駛，已不是很清楚，因當時我們的注意力都集中在異議
    人駕駛的貨櫃車上。（問：證人是否能確定當時巡邏車所行
    駛的車道，並非最外側的車道？）我們確定。」（本院97年
    3 月28日訊問筆錄第1-2 頁）等語明確。茲異議人雖一再藉
    前詞置辯（稽其語意，異議人無非係指：(甲)本件未經以科學
    儀器照相採證，故而未能拍攝到旨揭「慢速大型車未依規定
    行駛內側以外車道」之違規畫面；(乙)舉發員警片面之詞，自
    非可採）；然按警察取締交通違規事件，其以科學儀器照相
    採證者，固然足以據為交通違規事實之證明，惟就令囿於當
    場舉發而未以科學儀器照相採證，甚或礙於手動照相而未能
    即時拍攝違規情節，立法者亦未明文限制或排除「舉發警員
    目睹、耳聞」之證據能力或其證述內容對於違規事實之證明
    力。此觀立法者一再以明文立法方式容認執行交通稽查之員
    警「當場舉發」，暨「當場舉發」俱乏相類於「逕行舉發」
    之採證限制（例如，必須以「科學儀器照相採證」等），即
    足析其梗概（道路交通管理處罰條例第7 條、第7 條之2 規
    定參照）。據此，取締員警就交通違規事實之親身經歷見聞
    ，當亦足可恃為此類交通事件違規事實之證據，而要非所有
    交通違規事件倘未經科學儀器照相採證即一概不能恃以認定
    ！更何況，細稽證人丙○○、甲○○到庭所證上開情節，亦
    核無矛盾、齟齬或違背經驗、論理法則之處，則其所證內容
    ，當足供本院憑以判斷、認定違規事實之存在！尤以警察外
    出執行巡邏勤務，究否應按其人數配置相當精密而足可即時
    採證之科學儀器？又相關單位究否應按道路劃設以頻密於各
    該路口安置自動照相設備？非特不容法院擅憑己意涉入審查
    ，尤屬立法者授權主管機關得本其職權自為行政裁量之範疇
    ！是倘主管機關綜觀政府經費、預算、人員編製，乃至當地
    治安、交通等各項客觀因素為而詳予評估之後，認為巡邏勤
    務並無配置精密儀器之必要，或其相關路段俱無安置自動採
    證設備之需求，本院又何能祇以此類交通違規舉發「未經以
    科學儀器照相採證致未能拍攝到旨揭違規畫面等情詞，即在
    舉發員警到庭所證情節核無矛盾、齟齬暨違背經驗、論理法
    則之情況下，毫無道理的逕將舉發員警之親身見聞排除於此
    類證據之外？是異議人徒憑「本件未經以科學儀器照相採證
    ，故而未能拍攝到旨揭違規畫面」云云，空言對員警舉發情
    節濫加指摘，自非可採；證人丙○○、甲○○到庭之所證，
    應與事實相符並為可採。
五、綜上，因認本件違規事實明確，原處分機關援引首開規定，
    對異議人為首揭裁處，亦屬適法，且無不當；異議人猶執前
    詞置辯，尚無理由，應予駁回。
六、據上論斷，應依道路交通案件處理辦法第19條，裁定如主文
    。
中    華    民    國    97    年    3     月    31    日
                  交通法庭法  官    王慧惠
以上正本證明與原本無異。
對於本件裁定如有不服，應於收受送達後5日內，向本院提出抗
告書狀，敘述抗告之理由，抗告於臺灣高等法院。
中    華    民    國    97    年    3     月    31    日
                          書記官    王一芳


司法院資訊處製作；財團法人民間司法改革基金會備份。
